【裁判字號】    98,訴,31
【裁判日期】    980616
【裁判案由】    損害賠償
【裁判全文】
臺灣嘉義地方法院民事判決                98年度訴字第31號
原      告  甲○○
訴訟代理人  嚴庚辰律師
複 代理 人  林琦勝律師
被      告  乙○○
                        樓3
上列當事人間因恐嚇案件，原告提起請求損害賠償之附帶民事訴
訟，經本院刑事庭以97年度附民字第142號刑事附帶民事訴訟裁
定移送前來，於中華民國98年6月2日言詞辯論終結，本院判決如
下：
    主  文
被告應給付原告新臺幣壹拾伍萬元，並自民國九十七年十一月十
二日起至清償日止，按年息百分之五計算之利息。
原告其餘之訴駁回。
訴訟費用由被告負擔千分之七十五，餘由原告負擔。
本判決原告勝訴部分得假執行。但被告以新臺幣壹拾伍萬元為原
告供擔保後，得免為假執行。
原告其餘假執行之聲請駁回。
    事  實  及  理  由
壹、原告起訴主張：
一、原告與被告前係同居男女朋友關係，係屬家庭暴力防治法第
    3條第2項之家庭成員。其後兩入因故分手，惟兩人間因另有
    金錢糾紛，且原告欲與其他女子結婚，造成被告心生不滿，
    竟基於恐嚇之犯意，於民國（下同）96年9月4日下午3時許
    ，被告藉故電話邀約原告前往其位於嘉義市○區○○路139
    號9樓3住處，持不明物體作勢欲潑灑原告，原告見狀迅速閃
    躲，並隨即離開被告住處。且被告為影響原告在社會上之聲
    譽地位，於同日下午3時許，主動向嘉義市新南派出所自首
    ，並連絡聯合報社記者表示對原告潑灑硫酸（見本院刑事附
    民卷第6頁）。惟被告仍心有未甘，繼於同日下午6時許，自
    行前往原告擔任嘉義市短竹里里長之嘉義市○區○○路355
    號服務處，出言向原告恫稱：「我是故意要亂你的，事情沒
    有那麼簡單結束，我還會伺機對你潑硫酸，並要於你結婚當
    天對付你，要帶一桌人至結婚現場輸贏」等語（見刑事附民
    卷第7至11頁），以此加害他人身體安全之事恐嚇原告，致
    其心生恐懼。嘉義市警察局第2分局因而向本院聲請保護令
    ，經裁定核發保護令（見刑事附民卷第12至14頁）。
二、按因故意或過失，不法侵害他人之權利者，負損害賠償責任
    。民法第184條第1項前段定有明文。所謂侵害他人之自由，
    並不以剝奪他人之行動或限制其行動自由為限，即以強暴、
    脅迫之方法，影響他人之意思決定，或對其身心加以威脅，
    使生危害，亦包括在內（參照最高法院81年台上字第2462號
    判決）。本案被告基於故意對原告潑酸，並揚言於原告婚禮
    伺機報復，觸犯刑法恐嚇危害安全罪，不法侵害原告之自由
    。故被告自應對原告負侵權行為損害賠償責任。
三、不法侵害他人身體、健康、名譽、自由、信用、隱私、貞操
    或不法侵害其他人格法益而情節重大者，被害人雖非財產上
    之損害，亦得請求賠償相當之金額。其名譽被侵害者，並得
    請求回復名譽之適當處分，民法第195條第1項定有明文。原
    告遭被告潑酸及恐嚇後，終日惶惶度日，深怕妻子及家人遭
    被告毒手，況結婚乃人生大事，本來應相當喜悅歡騰，卻因
    遭被告恐嚇，在極度緊張、焦慮及難堪氛圍下度過。從96年
    9月4日至今一年多，一家大小戰戰兢兢過日，不敢鬆懈。服
    務處亦加裝監視器，沒有一天不是在憂慮中度過，沒有一時
    可以自在生活，有時甚至食不知味，這種日子不知還有多久
    才能結束，年邁母親更是憂心，不時提醒家人要小心，見到
    母親蒼蒼白髮，卻不能安享晚年，而是在擔心害怕中度日，
    更是令原告倍感痛苦。爰依民法第184條第1項前段、民法第
    195條第1項侵權行為規定請求被告賠償精神慰撫金等語。並
    聲明：1、被告應給付原告200萬元，並自起訴狀繕本送達翌
    日起至清償日止按年息5％計算之利息。2、原告願供擔保請
    准宣告假執行。
貳、被告答辯主張：
一、被告為弱女子，而原告身高約180公分，被告有何能耐恐嚇
    之。原告為嘉義市短竹里里長，服務處屬公共場所常有人員
    出入，被告到服務處要求履行公證書之償還義務，係光明正
    大之表現。現場尚有原告家人7位及2位不知名人士，被告單
    獨一女子豈敢在該服務處恐嚇原告。被告因不堪長期被愚弄
    欺瞞，一時氣憤故單純藉由媒體以讓原告難堪，並無潑灑硫
    酸之事，原告亦向媒體否認。
二、又原告在公證人面前作成3份公證書，主張係遭受被告詐欺
    、脅迫，按原告於95年10月17日親筆手寫同意書明白表示欠
    被告700萬元，事隔一年才以存證信函主張遭到詐欺、脅迫
    ，要撤銷和解契約，被告亦對原告之存證信函提出反駁，可
    證原告說法不足採信。
三、雙方於95年10月17日前就債權、債務達成協議，原告取走全
    部帳目明細後始由公證人陳林宜伸進行公證，原告復於96年
    9月10日向嘉義市東區調解委員會申請調解並要求查看所有
    明細帳目。再者法律明文規定如一期不履行即視為全部到期
    可予強制執行，原告自95年11月10日至今無任何還款記錄，
    且原告於97年9月19日過戶名下資產為脫產之行為。
四、被告領取之保險金全數借予原告，原告迄今未返還分文，適
    逢經濟不景氣被告處於失業中，目前除需繳交房貨亦需接受
    癌症追蹤治療，可謂貧病交迫，故無法繳交強制執行費用，
    這些情形原告非常清楚，且結婚登報何來心生畏懼可言。事
    件發生年餘，原告提告被告詐欺恐嚇、寄存證信函及申請調
    解等等，無非為模糊焦點，其目的為耍賴不還錢，反而向被
    告主張損害賠償；若法院認定需賠償，即以前開公證書之債
    權主張抵銷云云。
參、本院得心證之理由：
一、以下之事實為兩造所不爭，本院採為判決之基礎：
(一)被告上開恐嚇之行為，已經本院97年度易字第591號、臺灣
    高等法院臺南分院98年上易字第84號判處罪刑確定。
(二)原告高職肄業，已婚，擔任嘉義市東區短竹里第七屆里長，
     年收入約50萬元，名下無不動產或汽車；被告高職畢業，
     未婚，97年度收入約20萬元，目前無業，名下有房屋1棟、
     土地1筆及汽車1輛。
二、按因故意或過失，不法侵害他人之權利者，負損害賠償責任
    ，民法第184條第1項前段定有明文，又不法侵害他人之身體
    、健康、名譽、自由、信用、隱私、貞操，或不法侵害其他
    人格法益而情節重大者，被害人雖非財產上之損害，亦得請
    求賠償相當之金額。民法第195條第1項前段亦定有明文。被
    告以不明液體潑灑並出言恐嚇原告，既屬刑事之犯罪行為，
    自屬故意侵害原告之人格法益，且情節重大，原告據以請求
    被告賠償非財產之損害，核屬正當。
三、人格法益被侵害者，關於非財產上之損害，加害人雖亦負賠
    償責任，但以相當之金額為限，民法第195條第1項定有明文
    ，所謂相當，自應以實際加害情形與其名譽影響是否重大，
    及被害者之身分地位與加害人經濟狀況等關係定之。查原告
    高職肄業，已婚，擔任嘉義市東區短竹里第七屆里長，年收
    入約50萬元，名下無不動產或汽車；被告高職畢業，未婚，
    97年度收入約20萬元，目前無業，名下有房屋1棟、土地1筆
    及汽車1輛等各節，為兩造所不爭，並有原告帳戶明細影本
    、兩造稅務電子閘門所得調件資料表2份附卷可稽；且依刑
    事判決所認定，兩造前有同居關係，分手後雙方仍有感情糾
    紛與財物糾葛，被告在聽聞原告與他人近期結婚之消息後，
    隨即採取激烈之舉動，對常人而言，確難排除被告存有暴力
    報復之聯想。而原告遭被告潑灑不明液體，奪門逃出後，被
    告復對之揚言「沒潑到不甘願」，甚而同日下午再度前往原
    告前揭服務處，再聲稱「中午沒潑到、會再找機會」、「要
    帶人去結婚現場鬧事」等惡言，衡諸社會一般觀念，可認被
    告接續對原告所施加之言行舉止，對之已有生命、身體惡害
    相脅之意，並足使原告產生畏怖心，於原告之里長職務及婚
    姻籌備過程產生巨大干擾，本院審酌本件被告之不法行為，
    對於原告之人格法益侵害情節尚屬非輕，原告因被告本件不
    法行為，遭受精神上之痛苦當鉅，認為原告之精神上損害應
    以15萬元為適當，是原告主張精神慰撫金200萬元，顯屬過
    高，應予核減。
四、按因故意侵權行為而負擔之債，其債務人不得主張抵銷，民
    法第339條定有明文。本件被告有上開故意侵權行為，原告
    自得依侵權行為之法律關係，請求被告賠償15萬元之損害，
    如前所述，則縱如被告所稱其對原告有700萬元之債權存在
    ，惟本件債務既因故意侵權行為而負擔之債，揆諸首開說明
    ，被告亦不得以其對原告之債權在本件主張抵銷。被告所為
    抵銷抗辯，亦無足取。
五、綜上所述，原告依侵權行為損害賠償請求權，請求被告給付
    原告150,000元，並自起訴狀繕本送達之翌日（即97年11月
    12 日）起至清償日止，按年息5%計算之法定遲延利息，核
    屬正當，應予准許。逾此部分之請求，則於法無據，應予駁
    回。原告勝訴部分所命給付之金額未逾50萬元，依民事訴訟
    法第389條第1項第5款之規定，職權宣告假執行，此部分被
    告陳明願供擔保，聲請宣告免為假執行，經核亦無不合，爰
    酌定相當之擔保金額，予以淮許。原告敗訴部分，假執行之
    聲請無所依附，併予駁回。
六、訴訟費用由被告連帶負擔75/1000，餘由原告負擔。本件係
    刑事庭移送前來之附帶民事訴訟事件，並未計徵第一審裁判
    費，且未發生其他訴訟費用，並確定訴訟費用為0元。
肆、結論：原告之訴為一部有理由、一部無理由，依民事訴訟法
    第79條、第389條第1項第5款，判決如主文。
中    華    民    國    98    年    6     月    16    日
                  民事第一庭法  官  陳俞婷
以上正本係照原本作成
如對本判決上訴須於判決送達後20日內向本院提出上訴狀
中    華    民    國    98    年    6    月     16    日
                            書記官  劉怡欣


司法院資訊處製作；財團法人民間司法改革基金會備份。
